【裁判字號】    97,上易,363
【裁判日期】    970528
【裁判案由】    賭博
【裁判全文】
臺灣高等法院刑事判決                 97年度上易字第363號
上  訴  人
即  被  告  甲○○
選任辯護人  林慈發律師
上  訴  人
即  被  告  乙○○
            丁○○
            丙○○
上列上訴人因賭博案件，不服臺灣板橋地方法院96年度易字第10
73號，中華民國96年7月3日第一審判決（起訴案號：臺灣板橋地
方法院檢察署96年度偵字第4878號），提起上訴，本院判決如下
：
    主  文
原判決撤銷。
丁○○、甲○○、乙○○、丙○○共同意圖營利，聚眾賭博，丁
○○，累犯，處有期徒刑壹年，減為有期徒刑陸月，如易科罰金
，以新台幣壹仟元折算壹日；甲○○、乙○○各處有期徒刑拾月
，減為有期徒刑伍月，如易科罰金，均以新台幣壹仟元折算壹日
；丙○○處有期徒刑捌月，減為有期徒刑肆月，如易科罰金，以
新台幣壹仟元折算壹日。扣案之賭具象棋壹副、骰子拾顆、抽頭
金新臺幣捌萬柒仟捌佰元、賭資新臺幣貳拾壹萬伍仟伍佰元，均
沒收。
    事  實
一、丁○○前於民國（下同）92年間因犯公共危險罪，經臺灣板
    橋地方法院於92年12月31日判處有期徒刑六月，於93年2 月
    25日確定，於93年8 月30日易科罰金執行完畢。猶不知悔改
    ，竟夥同與其有意圖營利聚眾賭博等犯意聯絡之甲○○、乙
    ○○，自96年2月17日中午12時許起至同年月21日下午3時13
    分許止，共同在臺北縣土城市綜合體育場（廣福公園內）之
    公共場所，以象棋、骰子等賭具，聚集不特定多數人賭博財
    物，並以每日薪資新臺幣（下同）300元至500元不等之價錢
    ，僱用與渠等三人有犯意聯絡之丙○○、林威首（業經判處
    罪刑確定）擔任上開賭博場所之把風工作。賭博方式係以象
    棋、骰子為器具，由賭客輪流作莊，每人以二張象棋點數大
    小論輸贏，每次最少押注100 元，莊家若贏，則賭客所押賭
    注皆歸莊家所有，反之，則賭客可贏得與所押賭注相同之金
    額，賭客每贏得3,000元者，即由丁○○等人從中抽頭100元
    抽頭金。迨於96年2月21日下午3時15分許，適有賭客吳常成
    、朱胡玉珠、莊金蘭、蔡麗珠、張進旺、羅英維、吳麗華、
    林少明、陳親親、蕭世鏞、林玉枝、劉秀枝、劉張清美、江
    水流、簡絨、洪桃枝、劉春里（以上十七人均另行審結）在
    上址賭博，另有林麗卿、陳玉珍、林劉金蘭、呂昭二、林玉
    華（以上五人業經檢察官另為不起訴處分）在場觀看，為警
    當場查獲，並扣得象棋1 副、骰子10顆、抽頭金87,800元、
    賭資215,500元。
二、案經臺北縣政府警察局土城分局報請臺灣板橋地方法院檢察
    署檢察官偵查起訴。
    理  由
壹、程序方面：
一、按「刑事審判上之共同被告，係為訴訟經濟等原因，由檢察
    官或自訴人合併或追加起訴，或由法院合併審判所形成，其
    間各別被告及犯罪事實仍獨立存在。故共同被告對於其他共
    同被告之案件而言，為被告以外之第三人，本質上屬於證人
    ，為確保被告對證人之詰問權，證人於審判中，應依法定程
    序，到場具結陳述，並接受被告之詰問，其陳述始得作為認
    定被告犯罪事實之判斷依據，此觀司法院釋字第582、592號
    解釋意旨甚明。」（參照最高法院95年度台上字第2724號判
    決）。經查：證人林威首與被告丁○○、甲○○、乙○○、
    丙○○等人，經檢察官一同提起公訴，其等即屬共同被告關
    係，原審法院就被告丁○○、甲○○、乙○○、丙○○等人
    之案件調查時，業已使證人林威首立於證人之地位，踐行人
    證之法定調查程序，依法命其具結陳述後，並予被告詰問之
    機會，揆諸前揭說明，本件證人林威首前於警詢所為不利於
    其他共同被告之陳述筆錄，既已賦予其他被告反對詰問權，
    並踐行之合法調查程序，各該被告對其他共同被告之供述筆
    錄或審判外之陳述，均得作為證據。雖證人林威首於原審經
    檢察官逐一提示上開警詢之陳述內容時竟結證對該等陳述均
    已經忘記云云（見原審卷第91至93頁），衡諸案發迄今不過
    數月，以林威首猶屬青壯年歲，應答亦無障礙，且未曾聽聞
    有案發後意外致不復記憶情形，顯然有意以消極方式而為與
    警詢時不符之陳述。按被告以外之人於檢察事務官、司法警
    察官或司法警察調查中所為之陳述，與審判中不符時，其先
    前之陳述具有較可信之特別情況，且為證明犯罪事實存否所
    必要者，得採為證據，刑事訴訟法第159條之2定有明文。查
    證人林威首於警詢時業已供承其與丙○○有於土城市綜合體
    育場廣福公園內為甲○○、乙○○、丁○○所在之賭博場所
    負責把風，丁○○等三人有主持抽頭等語，此實係證人於審
    判外向司法警察自白其犯罪之陳述，應認係「具有較可信之
    特別情況」，而為傳聞證據之例外，蓋在一般人情形下，一
    個人不會承認其未犯過之罪行。又證人林威首之警詢時所供
    均係採一問一答方式，且均出自其等自由陳述，警方並無不
    法取供，筆錄上之簽名、指印係其親自所為，亦無任何故意
    捏造事實誣陷其他被告之動機等情，均經檢察官於原審行交
    互詰問下，分據證人林威首結證無訛，更有證人即前往現場
    查獲本件犯行之承辦員警張明和於審理時結證屬實（見原審
    卷第93、96、97頁），並有警詢筆錄附卷可憑，況且此部分
    係案發時之供述，較少權衡利害得失，比之事後翻異之詞，
    自較可信，因認具有較為可信之特別情況，又衡諸全案卷證
    ，此證人林威首於警詢中之陳述，尤為證明犯罪事實存否所
    必要，應認具有證據能力。被告甲○○辯護人指摘共同被告
    林威首於警詢中之供述，無證據能力云云，尚難憑採。
二、又刑事訴訟法第159條第1項雖規定，被告以外之人於審判外
    之言詞或書面陳述，除法律有規定外，不得作為證據。惟同
    法第159條之5明定：「被告以外之人於審判外之陳述，雖不
    符前四條之規定，而經當事人於審判程序同意作為證據，法
    院審酌該言詞陳述或書面陳述作成時之情況，認為適當者，
    亦得為證據。」、「當事人、代理人或辯護人於法院調查證
    據時，知有第一百五十九條第一項不得為證據之情形，而未
    於言詞辯論終結前聲明異議者，視為有前項之同意。」其立
    法理由在於傳聞證據未經當事人之反對詰問予以核實，乃排
    斥其證據能力。惟當事人如放棄對原供述人之反對詰問權，
    於審判程序表示同意該等傳聞證據可作為證據，此時，法院
    除認該傳聞證據欠缺適當性外，自可承認其證據能力。又當
    事人、代理人或辯護人於調查證據時，知有刑事訴訟法第15
    9條第1項不得為證據之情形，卻表示「對於證據調查無異議
    」、「沒有意見」等意思，而未於言詞辯論終結前聲明異議
    者，應視為已有將該等傳聞證據採為證據之同意。查本件被
    告丁○○、甲○○、乙○○、丙○○及檢察官於本院準備程
    序期日、審判期日，對本件之供述證據即：證人吳常成、朱
    胡玉珠、莊金蘭、蔡麗珠、張進旺、羅英維、吳麗華、林少
    明、陳親親、蕭世鏞、林玉枝、劉秀枝、劉張清美、江水流
    、簡絨、洪桃枝、劉春里、林麗卿、陳玉珍、林劉金蘭、呂
    昭二、林玉華於警詢及偵查中之陳述，表示對證據能力不爭
    執，嗣被告等人及檢察官復於審判期日就本院逐一提示之證
    據於言詞辯論終結前，均未主張有刑事訴訟法第159條第1項
    不得為證據之情形，是本院審酌上開陳述作成時並無不當取
    供之情形，亦無證明力明顯過低之瑕疵，認為作為證據要屬
    適當，揆諸上開說明，此部分經調查之證據，均有證據能力
    。
貳、實體方面：
一、訊據上訴人被告甲○○、乙○○、丙○○均坦承於上揭時、
    地確有在場參與賭博之事實，但均矢口否認有何抽頭之犯行
    云云；被告丁○○固坦承有賭博抽頭之事，但辯稱：伊一天
    約收到吃紅2、3千元，在那裡賭了3、4天云云。然查：
  (一)被告四人有在上揭時、地，意圖營利，聚眾賭博之情，業據
    證人即共同被告林威首於警詢時陳稱：警方於96年2 月21日
    下午3 時15分許，在臺北縣土城市綜合體育場廣福公園內查
    獲賭博，當時伊是負責把風的工作，經警查獲之人中，伊只
    認識綽號「阿華」、「阿土」、「阿龍」、「榮勢」、「阿
    明」之人，該場所是「阿土」甲○○、「阿龍」乙○○、「
    榮勢」丁○○三人主持抽頭，賭客每贏得3,000 元，即由主
    持人抽頭100 元，伊與「阿華」丙○○則負責把風，伊是在
    臺北縣土城市○○路130 巷旁橋樑上負責把風工作，主要是
    看有沒有警察前來取締，如果有看見警察來，就向賭場大聲
    喊水來了，要賭客趕快散開，伊是向「阿土」甲○○、「阿
    龍」乙○○、「榮勢」丁○○等三人領取工資，每日把風時
    數不定，每次領取300至500元不等，伊曾先後於96年2 月18
    日、19日、20日依序向「阿土」甲○○、「榮勢」丁○○、
    「阿龍」乙○○分別領取500 元、300元、300元等語（見96
    年度偵字第4878號偵查卷宗第53至55頁），所述具體、確切
    ，復有上揭扣案之賭具、賭資、抽頭金可以佐證，復有現場
    照片8 幀附卷可稽，茍非其親身經歷，尚難有此詳細之陳述
    。足見證人林威首於警詢所述，要係屬實而可採信。
  (二)再被告四人於審理時對各自所犯之普通賭博犯行亦均坦承不
    諱，且被告丁○○尚於本院坦承有抽紅之情，而關於賭博之
    方式、聚集參與之人數及景況等節，亦據證人吳常成、朱胡
    玉珠、莊金蘭、蔡麗珠、張進旺、羅英維、吳麗華、林少明
    、陳親親、蕭世鏞、林玉枝、劉秀枝、劉張清美、江水流、
    簡絨、洪桃枝、劉春里、林麗卿、陳玉珍、林劉金蘭、呂昭
    二、林玉華於警詢及偵查中證述甚詳，並互核相符，是被告
    四人有意圖營利，聚眾賭博之情，事證明確，被告等人上揭
    所辯，核屬卸責推諉之詞，委無可採，其等犯行，均堪認定
    ，自應依法論科。
二、查被告等人聚賭之場地為臺北縣土城市綜合體育場（廣福公
    園內），係任何人得出入之場所，已據被告丁○○供承在卷
    ，屬公眾得進出之公共場所，是該場地自非可封閉得由特定
    人所提供之場地，核被告丁○○、甲○○、乙○○、丙○○
    所為，均係犯刑法第268 條後段之意圖營利聚眾賭博罪、第
    266條第1項之普通賭博罪。被告丁○○、甲○○、乙○○、
    丙○○四人與證人林威首五人具有犯意聯絡及行為分擔，為
    共同正犯。又被告丁○○、甲○○、乙○○、丙○○多次意
    圖營利聚眾賭博及參與賭博之犯行，為單一犯意下之接續數
    舉動，均僅各論以一接續行為。又被告等人所為，均係基於
    一個賭博犯意之決定，達成其同一犯罪之各個舉動，應屬法
    律概念之一行為，其等以一行為觸犯二罪名，為想像競合犯
    ，應依刑法第55條規定，從一重之意圖營利聚眾賭博罪處斷
    。被告丁○○有如事實欄所示之前案執行紀錄，有本院被告
    前案紀錄表在卷可按，其於受有期徒刑執行完畢後五年內故
    意再犯本案有期徒刑以上之罪，係屬累犯，應依刑法第47條
    第1項規定加重其刑。
三、原審對被告等人予以論罪科刑，固非無見，惟被告等人聚眾
    賭博之場地，係在公園內之體育場，任何人均可進出之地方
    ，無用經人提供即可進入之場所，即非被告等人所能提供之
    賭博場所，自不構成意圖營利供給賭博場所罪，原判決認被
    告等人意圖營利，提供該公園內之體育場供人賭博罪，即有
    未合；又被告等人犯罪後，中華民國96年罪犯減刑條例業經
    公告，並自96年7月16日施行，其等所犯均符合減刑條件（
    詳如後述），原判決未及適用予以減刑，亦有未合。被告等
    人上訴意旨，或仍執陳詞否認犯行，或謂抽頭金非如原判決
    所認定之多云云，雖均無理由，但原判決既有上開可議之處
    ，自應由本院將原判決撤銷改判。爰審酌被告丁○○、甲○
    ○、乙○○、丙○○均有前案紀錄，素行非佳，猶再犯本案
    ，破壞善良社會風氣，並參酌其等之犯罪動機、目的、手段
    、聚賭之時間與抽頭所得金額，兼衡其等參與犯行之情形及
    犯罪後之態度等其他一切情狀，分別量處如主文所示之刑。
    又被告等人之犯行，均於96年4 月24日以前所為，符合中華
    民國96年罪犯減刑條例減刑條件，爰依該減刑條例規定，就
    被告等人所宣告之刑，各減輕其刑二分之一，且先加後減，
    並諭知易科罰金之折算標準。
四、扣案之賭具象棋1 副、骰子10顆，係當場賭博之器具；賭資
    現金215,500 元，係在賭檯處之財物，不問屬於犯人與否，
    應依刑法第266條第2項之規定，均併予宣告沒收。又抽頭金
    87,800元，則為被告丁○○等所有因本件犯罪所得之物，爰
    分別依刑法第38條第1項第3款之規定，併予宣告沒收。至於
    另扣案之帳冊7 本，依卷附之臺北縣政府警察局土城分局扣
    押物品目錄表所載係劉春里所有之物，尚難逕認與被告之犯
    行有何牽涉，爰不予宣告沒收，附此敘明。
五、公訴意旨另以：被告丁○○、甲○○、乙○○，共同基於意
    圖營利之犯意聯絡，自96年2 月17日中午12時許起至同年月
    21日下午3 時13分許止，在臺北縣土城市綜合體育場（廣福
    公園內）之公眾得出入場所，由被告丁○○、甲○○、乙○
    ○提供象棋賭具，聚集不特定多數人賭博財物，並以每日薪
    資新臺幣（下同）300元至500元不等之價錢，僱用與渠等三
    人有犯意聯絡之丙○○、林威首擔任上開賭博場所之把風工
    作。其賭法係以象棋為賭博工具，由賭客輪流作莊，並分為
    四個方位，每個方位發二張象棋，以點數大小論輸贏，每次
    最少押注100元，賭客若每次贏3,000元者，由丁○○從中抽
    頭100元。迨於96年2 月21日下午3時15分許，適有賭客吳常
    成、朱胡玉珠、莊金蘭、蔡麗珠、張進旺、羅英維、吳麗華
    、林少明、陳親親、蕭世鏞、林玉枝、劉秀枝、劉張清美、
    江水流、簡絨、洪桃枝、劉春里等十七人在上址賭博，林麗
    卿、陳玉珍、林劉金蘭、呂昭二、林玉華（以上五人業經檢
    察官另為不起訴處分）在場觀看，為警當場查獲，因認被告
    四人另犯刑法第268 條意圖營利提供賭博場所罪嫌云云。經
    查：被告等人聚賭之場地為臺北縣土城市綜合體育場（廣福
    公園內），係任何人得出入之場所，已據被告丁○○供承在
    卷，屬公眾得進出之公共場所，該場地並非可封閉而得由特
    定人所提供之場地，是該賭博場地顯非被告等人所提供之賭
    博場所，自無由成立刑法第268 條意圖營利提供賭博場所罪
    之餘地。惟檢察官認被告等人所犯此部分犯行，與上揭論罪
    科刑之部分，有想像競合犯之裁判上一罪關係，爰不另為無
    罪之諭知，併此敘明。
據上論斷，應依刑事訴訟法第369條第1項前段、第364條、第299
條第1項前段，刑法第28條、第268條後段、第266條第1項前段、
第2項、第55條、第47條第1項、第41條第1項、第38條第1 項第3
款，刑法施行法第1條之1，中華民國96年罪犯減刑條例第2條第1
項第3款、第7條、第9條，判決如主文。
本案經檢察官張啟彬到庭執行職務。
中    華    民    國    97    年    5     月    28    日
                  刑事第十庭    審判長法  官 楊炳禎
                                      法  官 陳博志
                                      法  官 李春地
以上正本證明與原本無異。
不得上訴。
                                      書記官 蘇秋
中    華    民    國    97    年    5     月    30    日
附錄：本案論罪科刑法條全文
刑法第第268條
意圖營利，供給賭博場所或聚眾賭博者，處3 年以下有期徒刑，
得併科3千元以下罰金。
刑法第266條
在公共場所或公眾得出入之場所賭博財物者，處1 千元以下罰金
。但以供人暫時娛樂之物為賭者，不在此限。
當場賭博之器具與在賭檯或兌換籌碼處之財物，不問屬於犯人與
否，沒收之。


司法院資訊處製作；財團法人民間司法改革基金會備份。
